【裁判字號】    92,簡上,363
【裁判日期】    950915
【裁判案由】    確認本票債權關係不存在
【裁判全文】
臺灣高雄地方法院民事裁定             92年度簡上字第363號
上  訴  人  甲○○○
訴訟代理人  王進勝律師
            黃淑芬律師
被 上訴 人  乙○○
上列當事人間請求確認本票債權關係不存在事件，上訴人對於民
國95年4 月26日本院92年度簡上字第363 號所為之第二審判決提
起上訴，本院裁定如下：
    主    文
上訴駁回。
第三審訴訟費用由上訴人負擔。
    理    由
一、按對於簡易訴訟程序之第二審裁判，其上訴利益逾第466 條
    所定之額數者，當事人僅得以其適用法規顯有錯誤為理由，
    逕向最高法院提起上訴或抗告；又對於簡易訴訟程序之第二
    審裁判，提起第三審上訴或抗告，須經原裁判法院之許可；
    前項許可，須以訴訟事件所涉及之法律見解具有原則上之重
    要性者為限；如原裁判法院認為不應許可者，應以裁定駁回
    其上訴或抗告，民事訴訟法第436 條之2 第1 項、第436 條
    之3 第1 項、第2 項、第3 項分別定有明文。另所謂適用法
    規顯有錯誤，係指原第二審判決就其取捨證據所確定之事實
    ，適用法規顯有錯誤而言，不包括認定事實不當之情形在內
    ；而所謂原則性之重要性，則係指該訴訟事件所涉及之法律
    問題意義重大，而有加以闡釋之必要者而言（最高法院80年
    度台上字第1326號判例意旨參照）。
二、上訴人對第二審判決提起上訴意旨略以：（一）民事訴訟法
    第468 條所謂法規，係指本國制頒之法律（包括憲法）及與
    憲法或法律不相牴觸之有效命令及省法規、縣單行規章而言
    ，不問其為實體法、程序法、公法或私法。又民事，法律所
    未規定者，依習慣；無習慣者，依法理，故判決應適用習慣
    或法理而不適用者，概屬違反法令。其違背現尚有效之司法
    院解釋或最高法院判例者，亦同。（二）按當事人主張有利
    於己之事實者，就其事實有舉證之責任。但法律別有規定，
    或依其情形顯失公平者，不在此限，民事訴訟法第277 條定
    有明文。次按「主張法律關係存在之當事人，僅須就該法律
    關係發生所須具備之特別要件，負舉證之責任，至於他造主
    張有利於己之事實，應由他造舉證證明，本件上訴人主張兩
    造有借貸關係，請求被上訴人返還借款，僅須就借貸契約之
    成立及金錢之交付負舉證之責任」，最高法院48年台上字第
    887 號判例著有明文。（三）查上訴人於原審以被上訴人積
    欠上訴人合會款項新台幣（下同）59萬元，主張抵銷，並已
    提出合會名單為證。被上訴人於原審審判長訊問「要抵銷的
    合會款370000元、22000元，共590000元，被上訴人是否有
    欠上訴人合會款」時，固否認積欠上訴人合會款項，惟從未
    否認合會會員名單之真正，亦未曾否認其為上訴人提出合會
    會員名單之會員，故上訴人提出之會員名單已足證明兩造間
    確有合會之會首與會員法律關係。而按合會關係非如消費借
    貸關係般，須證明特別成立要件即交付之事實，揆諸民事訴
    訟法第277 條規定及上開最高法院判例意旨所示，被上訴人
    主張未積欠上訴人合會款項乙節，即屬有利於被上訴人之事
    實，自應由被上訴人負舉證責任，始為合法。原審判決竟認
    上訴人僅提出會員名單無法證明被上訴人積欠會款之事實，
    顯然係將合會關係與借貸關係之舉證責任混為一談，已違反
    舉證責任分配原則，其法律見解顯然違反民事訴訟法明文規
    定及最高法院判例意旨，非屬原審法院所得為之法之續造，
    為確保全國裁判之一致性，應具有原則上之重要性等語。
三、上訴人提出之上訴理由，無非以本院認定：上訴人提出之合
    會會員名單僅能證明參與合會會員為何人，尚無法證明被上
    訴人積欠上訴人合會會款59萬元之事實，上訴人復未提出其
    他證據證明此部份主張為真實，自無從為有利於上訴人之認
    定等情，已違反舉證責任分配原則，顯有適用法規錯誤之情
    事。惟按所謂適用法規顯有錯誤，係指就取捨證據後所確定
    之事實，適用法規有錯誤而言。然查，上訴人主張本院上開
    認定內容，核係關於認定「上訴人主張抵銷之合會會款債權
    是否存在」之事實，此乃屬於「認定事實」、「取捨證據」
    之範疇，自難認有何適用法規顯有錯誤，及所涉之法律見解
    具有原則上之重要性可言；次查，上訴人主張被上訴人積欠
    其召集3 個民間互助會合計37期即37萬元，且擅自以取得訴
    外人即會員趙玉蘭之會款22萬元，核均屬有利於上訴人之事
    ，自應由上訴人負舉證責任，併予敘明。則依首揭說明，上
    訴人之上訴於法未合，無從許可，應予駁回。
四、據上論結，本件上訴不應許可，依民事訴訟法第436 條之3
    第3項後段、第95條、第78條，裁定如主文。
中    華    民    國    95    年    9     月    15    日
              民事第五庭審判長  法  官    李昭彥
                                法  官    毛妍懿
                                法  官    陳銘珠
上為正本係照原本作成。
如不服本裁定，僅得於收受本裁定正本送達後十日內，以適用法
規顯有錯誤為理由，向本院提出再抗告狀（須附繕本一份及繳納
再抗告裁判費新台幣壹仟元），經本院許可後始可再抗告。
中    華    民    國    95    年    9     月    15    日
                                書記官    曾瓊玉


司法院資訊處製作；財團法人民間司法改革基金會備份。
